【裁判字號】    95,易,1496
【裁判日期】    950824
【裁判案由】    毒品危害防制條例
【裁判全文】
臺灣板橋地方法院刑事判決             95年度易字第1496號
公  訴  人  臺灣板橋地方法院檢察署檢察官
被      告  甲○○
                   （另案於臺灣臺北監獄臺北分監執行中）
上列被告因毒品危害防制條例案件，經檢察官提起公訴（95年度
毒偵字第4797號），被告於本院準備程序時，就被訴事實為有罪
陳述，爰經本院合議庭裁定由受命法官獨任以簡式審判程序審理
，判決如下：
    主  文
甲○○連續施用第二級毒品，累犯，處有期徒刑陸月，如易科罰
金，以佰元折算壹日。
    事  實
一、甲○○前於民國87年間，因毒品案件，經該管檢察官聲請本
    院以87年度毒聲字第1727號裁定送觀察、勒戒結果，認無繼
    續施用毒品傾向，於87年9 月18日執行完畢釋放，並由該管
    檢察官以87年度偵字第13504 號、第18619 號、第19198 號
    為不起訴處分確定。復於88年間因施用毒品案件，亦經檢察
    官聲請本院以88年度毒聲字第260 號裁定送觀察、勒戒結果
    ，認有繼續施用毒品之傾向，再經本院以88年度毒聲字1086
    號裁定令入戒治處所施以強制戒治，嗣因成效經評定為合格
    ，認無繼續戒治之必要，亦經本院以88年度毒聲字第3663號
    裁定停止戒治，所餘期間付保護管束，於89年2 月12日期滿
    未經撤銷停止戒治，視為強制戒治執行完畢。又於91年間因
    施用毒品案件，同經檢察官聲請本院以91年度毒聲字第824
    號裁定令入戒治處所施以強制戒治，嗣因毒品危害防制條例
    修正生效，提前於93年1 月9 日釋放出所（該次強制戒治尚
    未執行完畢）。而其因前揭第3 犯施用毒品案件，另經本院
    以92年度訴字第1281號判處有期徒刑1 年1 月確定，於93年
    1 月9 日入監執行，94年1 月23日縮刑期滿執行完畢（於本
    案構成累犯）。又於94年間因施用第1 級、第2 級毒品案件
    ，經本院於94年10月20日以94年度訴字第1951號各判處有期
    徒刑10月、8 月，並定其應執行刑1 年4 月，嗣因當事人撤
    回上訴，於94年12月20日確定（現執行中）。
二、詎甲○○未見悔悟，竟基於施用第2 級毒品甲基安非他命之
    概括犯意，自94年12月間某時起至95年3 月30日22時許前96
    小時內之某時，連續在其臺北縣土城市○○路○ 段60巷1 號
    2 樓住處，以及其板橋友人住處等地，連續施用第2 級毒品
    多次，嗣於95年3 月30日（起訴書誤載為20日，玆更正之）
    22時許，在臺北縣板橋市○○路1 號前，為警查獲，因悉上
    情。
三、案經臺北縣政府警察局移由臺灣板橋地方法院檢察署檢察官
    偵查起訴。
    理  由
一、訊據被告甲○○對上揭時地，施用第2 級毒品之事實，於本
    院審理中坦承不諱。又被告經警查獲所採集尿液經送鑑定，
    呈安非他命類之陽性反應，有臺灣檢驗科技股份有限公司95
    年4 月18日濫用藥物尿液檢驗報告在卷可稽；又據英國藥學
    協會所編之相關文獻，記載人體施用安非他命後，主要代謝
    物中有未改變型態之安非他命，而無甲基安非他命，另有文
    獻記載人體施用甲基安非他命後，在主要代謝物中未改變型
    態之甲基安非他命占施用劑量達百分之43% ，而安非他命則
    約為5%，是可由尿液檢驗結果研判係施用安非他命或甲基安
    非他命（法務調查局93年5 月4 日調科壹字第09362413980
    號函參照）。茲被告為警查獲採集尿液經鑑定結果呈安非他
    命類之陽性反應，確認檢驗結果顯示其尿液之安非他命濃度
    為651 NG/ ML，甲基安非他命濃度高達1460NG/ML ，是揆諸
    上述，應認被告係施用第2 級毒品甲基安非他命，公訴意旨
    認被告係施用安非他命一節，容有誤會，惟於被告之論罪犯
    行並無妨礙，併此說明。再被告有如上述因施用毒品案件，
    經施以觀察、勒戒、強制戒治暨判處徒刑之紀錄，有臺灣高
    等法院被告前案紀錄表可按，足認本件被告係在前揭處遇後
    5 年內所犯；據上，本案事證明確，被告犯行，足以認定。
二、論罪科刑部分：
(一)、按被告行為後，刑法於94年2 月2 日修正公布，於95年7 月
    1 日起施行。按行為後法律有變更者，適用行為時之法律，
    但行為後之法律有利於行為人者，適用最有利於行為人之法
    律，現行刑法第2 條第1 項訂有明文。此條規定乃與刑法第
    1 條罪刑法定主義契合，而貫徹法律禁止溯及既往原則，係
    規範行為後法律變更所生新舊法律比較適用之準據法，是刑
    法第2 條本身雖經修正，但刑法第2 條既屬適用法律之準據
    法，本身尚無比較新舊法之問題，應一律適用裁判時之現行
    刑法第2 條規定以決定適用之刑罰法律，合先敘明。又以本
    次刑法修正之比較新舊法，應就罪刑有關之共犯、未遂犯、
    想像競合犯、牽連犯、連續犯、結合犯，以及累犯加重、自
    首減輕暨其他法定加減原因（如身分加減）與加減例等一切
    情形，綜其全部罪刑之結果而為比較，有最高法院95年5 月
    23日95年度第8 次刑庭會議決議可資參照。
(二)、本案被告行為後，刑法第56條有關連續犯之規定，業於94年
    2 月2 日經修正公布，95年7 月1 日施行，經比較修正前後
    規定，以修正前刑法第56條規定，有利於被告，應依新修正
    刑法第2 條第1 項前段之規定，適用修正前刑法第56條規定
    。又被告行為時之易科罰金折算標準，修正前罰金罰鍰提高
    標準條例第2 條前段（現已刪除）規定，就其原定數額提高
    為100 倍折算1 日，則本件被告行為時之易科罰金折算標準
    ，應以銀元300 元折算1 日，經折算為新臺幣後，應以新臺
    幣900 元折算為1 日。惟修正公布施行之刑法第41條第1 項
    前段則規定：「犯最重本刑為5 年以下有期徒刑以下之刑之
    罪，而受6 個月以下有期徒刑或拘役之宣告者，得以新臺幣
    1,000 元、2,000 元或3,000 元折算1 日，易科罰金。」比
    較修正前後之易科罰金折算標準，以95年7 月1 日修正公布
    施行前之規定，較有利於被告，則應依刑法第2 條第1 項前
    段，適用修正前刑法第41條第1 項前段、修正前罰金罰鍰提
    高標準條例第2 條規定，定其易科罰金之折算標準。另刑法
    47條有關累犯之規定，修正前規定「受有期徒刑之執行完畢
    ，或受無期徒或有期徒刑一部之執行而赦免後，5 年以內再
    犯有期徒刑以上之罪者，為累犯，加重本刑至1/2 。」，而
    修正後則規定「受執刑之執行完畢，或一部之執行而赦免後
    ，5 年以內故意再犯有期徒刑以上之罪者，為累犯，加重本
    刑至1/2 」，比較新舊法之結果，行為時之舊法對於被告並
    無不利。綜合上述各條文修正前、後之比較，揆諸前揭最高
    法院決議及修正後刑法第2 條第1 項前段、後段規定之「從
    舊、從輕」原則，自應適用被告行為時之法律，即修正前刑
    法之相關規定，予以論處。
(三)、按甲基安非他命係毒品危害防制條例第2 條第2 項第2 款所
    明定之第2 級毒品，不得非法持有、施用。核被告甲○○所
    為，係犯毒品危害防制條例第10條第2 項之施用第2 級毒品
    罪。被告多次施用行為，時接式同，所為又係觸犯同一犯罪
    構成要件之罪名，顯係基於概括犯意反覆為之，為連續犯，
    應依修正前刑法第56條規定，論以連續犯，並加重其刑；而
    其施用前持有之低度行為，為施用之高度行為所吸收，不另
    論罪；另被告有事實欄所載故意犯罪執行完畢之紀錄，有臺
    灣高等法院被告前案紀錄表可按，是其於有期徒刑執行完畢
    後，5 年以內故意犯本件有期徒刑以上之罪，為累犯，應依
    修正前刑法第47條規定，依法遞加重其刑。爰審酌被告前有
    施用毒品之犯罪科刑紀錄，犯罪動機、目的，施用毒品戕害
    一己身心健康，惟對他人並未造成實際危害，兼衡被告為國
    中肄業之智識程度（見警詢調查筆錄），暨其犯罪後尚知坦
    承犯行之態度等一切情狀，酌情從輕量處如主文所示之刑，
    並依修正前刑法第41條第1 項前段、修正前罰金罰鍰提高標
    準條例第2 條規定，定其易科罰金之折算標準。
據上論斷，應依刑事訴訟法第273 條之1 第1 項、第299 條第1
項前段，毒品危害防制條例第10條第2 項，刑法第11條前段、第
2 條第1 項前段、修正前刑法第56條、第47條、第41條第1 項前
段，修正前罰金罰鍰提高標準條第2 條，判決如主文。
本案由檢察官馬中俐提起公訴，經檢察官朱學瑛到庭執行職務。
中    華    民    國    95    年    8     月    24    日
                        刑事第14庭法  官  黎錦福
上列正本證明與原本無異。
如不服本判決，應於判決送達後10日內向本院提出上訴狀 (應附
繕本)， 上訴於臺灣高等法院。
                                  書記官  蔡麗春
中    華    民    國    95    年    8     月    24    日
附錄本案論罪科刑法條全文：
毒品危害防制條例第10條
施用第一級毒品者，處6 月以上5 年以下有期徒刑。
施用第二級毒品者，處3 年以下有期徒刑。


司法院資訊處製作；財團法人民間司法改革基金會備份。
